臺灣臺中地方法院臺中簡易庭小額民事判決
111年度中小字第1475號
原      告  旺旺友聯產物保險股份有限公司

法定代理人  劉自明  
訴訟代理人  胡綵麟  
            凃福仁  
            林語彤  
被      告  賴宜菁  

上列當事人間請求侵權行為損害賠償（交通）事件，本院於民國
111年5月17日言詞辯論終結，判決如下：
   主      文
被告應給付原告新臺幣11,039元，及自民國110年12月23日起至
清償日止，按週年利率百分之5計算之利息。
原告其餘之訴駁回。
訴訟費用新臺幣1,000元由被告負擔新臺幣900元，餘由原告負擔
。
本判決原告勝訴部分得假執行。
    事實及理由
壹、程序事項
    被告經合法通知，未於言詞辯論期日到場，核無民事訴訟法
    第386條所列各款情形，爰依原告之聲請，由其一造辯論而
    為判決。
貳、實體事項　　
一、原告主張：被告於民國108年12月28日19時8分許，騎乘車牌
    號碼000-0000號普通重型機車（下稱肇事機車），沿臺中市
    西屯區臺灣大道3段由西往東方向行駛，於行經臺灣大道3段
    251號前時，本應注意車前狀況，並隨時採取必要之安全措
    施，且依當時情形並無不能注意之情事，竟疏未注意及此，
    自後撞擊在其前方，由伊承保訴外人許麗好所有，並由訴外
    人林立人駕駛之車牌號碼000-0000號自小客車（下稱系爭保
    車），系爭保車因而毀損。被告因過失撞損系爭保車，依法
    自應負損害賠償責任。伊已依保險契約之約定賠付許麗好修
    復費用新臺幣（下同）11,965元，爰依保險法第53條第1項
    及侵權行為之法律關係提起本件訴訟等語，並聲明：被告應
    給付原告11,965元，及自起訴狀繕本送達翌日起至清償日止
    ，按週年利率百分之5計算之利息。
二、被告未於言詞辯論期日到場，亦未提出書狀作任何聲明或陳
    述。
三、得心證之理由
  ㈠原告主張之上開事實，業據提出與其所述相符之臺中市政府
    警察局道路交通事故當事人登記聯單、道路交通事故現場圖
    、初步分析研判表、系爭保車行車執照、中部汽車股份有限
    公司員林服務廠估價單、統一發票、汽車險理賠計算書、旺
    旺友聯產物保險股份有限公司賠償給付同意書為證（見本院
    卷第21-37頁），並有道路交通事故調查報告表㈠、㈡、臺中
    市政府警察局道路交通事故談話紀錄表、補充資料表、現場
    照片在卷足參（見本院卷第45-50頁、第57頁、第61-64頁）
    ；被告就原告主張之上開事實，已於相當時期受合法通知，
    而於言詞辯論期日不到場，亦未提出任何準備書狀爭執，依
    民事訴訟法第280條第3項準用同條第1項之規定，視同自認
    ，堪信原告上開主張為真。
　㈡按因故意或過失，不法侵害他人之權利者，負損害賠償責任
    ；汽車、機車或其他非依軌道行駛之動力車輛，在使用中加
    損害於他人者，駕駛人應賠償因此所受之損害；汽車行駛時
    ，駕駛人應注意車前狀況，並隨時採取必要之安全措施，民
    法第184條第1項前段、第191條之2前段、道路交通安全規則
    第94條第3項分別定有明文。本件被告騎乘肇事機車行經上
    開路段時，本應注意車前狀況，隨時採取必要之安全措施，
    且依當時情形並無不能注意之情事，竟疏未注意及此，致毀
    損原告所承保之系爭保車，顯見被告就本件事故之發生確有
    過失甚明，且該過失行為與系爭保車之損害間具有相當因果
    關係，依上開規定，被告自應負過失侵權行為損害賠償之責
    。
　㈢次按不法毀損他人之物者，被害人得請求賠償其物因毀損所
    減少之價額，民法第196條定有明文。所謂因毀損減少之價
    額，得以修復費用為估定之標準，但以必要者為限，例如修
    理材料以新品換舊品應予折舊（最高法院77年度第9次民事
    庭會議決議意旨參照）。經查：
　⒈原告主張系爭保車因本件事故受損，因而支出修復費用11,96
    5元等情，業據提出前開中部汽車股份有限公司員林服務廠
    估價單為證（見本院卷第29-31頁），而堪採信。惟其主張
    上開金額均為工資及烤漆費用云云，然觀諸上開估價單，系
    爭保車之作業內容與更換零件項目編號1-9分別為：後保險
    桿（3,150元）、中央後保險桿護條（6,170元）、螺絲（24
    0元）、後保險桿扣（40元）、定位座（240元）、後左支架
    （50元）、後右支架（50元）、後左中支架（50元）、後右
    中支架（50元），共計10,040元，均列載於零件項目；另編
    號10、11分別為：後保險桿更換（1,540元）、超音波感測
    器鑽孔（385元），共計1,925元，則列載於工資項目，足認
    原告所支出系爭保車修復費用11,965元，應包含零件費用10
    ,040元及工資費用1,925元無誤。原告主張全為工資及烤漆
    費用，自非可採。
　⒉又原告請求系爭保車之零件費用，既係以新零件更換被損害
    之舊零件，揆諸前揭說明，自應扣除零件折舊部分，始屬必
    要修復費用。而依行政院所頒「固定資產耐用年數表」及「
    固定資產折舊率表」之規定，非運輸業客車耐用年數為5年
    ，依定率遞減法每年折舊1,000分之369。又系爭保車係於10
    8年10月出廠，有系爭保車行車執照在卷可憑（見本院卷第2
    7頁），堪認系爭保車自出廠至本件事故即108年12月28日發
    生時，使用期間應為3月（依營利事業所得稅查核準則第95
    條第6項所定「固定資產提列折舊採用定律遞減法者，以1年
    為計算單位，其使用期間未滿1年者，按實際使用之月數相
    當於全年之比例計算之，不滿1月者，以月計。」），則扣
    除折舊後之零件費用為9,114元（計算式詳如附表），復加
    計不生折舊問題之工資費用1,925元，系爭保車之必要修復
    費用應為11,039元（計算式：9,114＋1,925＝11,039）。
　㈣再按被保險人因保險人應負保險責任之損失發生，而對於第
    三人有損失賠償請求權者，保險人得於給付賠償金額後，代
    位行使被保險人對於第三人之請求權，保險法第53條第1項
    前段亦有明文。而損害賠償祇應填補被害人實際損害，保險
    人代位被害人請求損害賠償時，依上開規定，如其損害額超
    過或等於保險人已給付之賠償金額，固得就其賠償之範圍，
    代位請求賠償，如其損害額小於保險人已給付之賠償金額，
    則保險人所得代位請求者，應祇以該損害額為限。本件原告
    因承保之系爭保車遭被告過失不法毀損，固依保險契約賠付
    予許麗好11,965元，有前開理賠計算書、賠償給付同意書附
    卷可參（見本院卷第35-37頁），然被告應賠償之金額為11,
    039元，業如前述。從而，原告依保險法第53條第1項規定，
    代位請求被告賠償之範圍，亦僅得以該等損害額為限。是原
    告請求被告給付11,039元，洵屬有據，逾此範圍之請求，應
    屬無據。
　㈤末按給付無確定期限者，債務人於債權人得請求給付時，經
    其催告而未為給付，自受催告時起，負遲延責任。其經債權
    人起訴而送達訴狀，或依督促程序送達支付命令，或為其他
    相類之行為者，與催告有同一之效力；又遲延之債務，以支
    付金錢為標的者，債權人得請求依法定利率計算之遲延利息
    。但約定利率較高者，仍從其約定利率；應付利息之債務，
    其利率未經約定，亦無法律可據者，週年利率為百分之5，
    民法第229條第2項、第233條第1項及第203條分別定有明文
    。本件原告對被告之侵權行為損害賠償債權，核屬無確定期
    限之給付，自應經原告之催告而未為給付，被告始負遲延責
    任。準此，原告請求被告自起訴狀繕本送達之翌日即110年1
    2月23日起（送達證書見本院卷第69-71頁）至清償日止，按
    週年利率百分之5計算之利息，洵屬可採，應予准許。
四、綜上所述，原告依保險法第53條第1項及侵權行為之法律關
    係，請求被告給付11,039元，及自110年12月23日起至清償
    日止，按週年利率百分之5計算之利息，為有理由，應予准
    許，逾此範圍之請求，為無理由，應予駁回。
五、本判決原告勝訴部分，係適用小額訴訟程序所為被告敗訴之
    判決，依民事訴訟法第436條之20規定，應依職權宣告假執
    行；併依同法第436條之19規定，確定其訴訟費用額為1,000
    元。
六、訴訟費用負擔之依據：民事訴訟法第79條。　　
中　　華　　民　　國　　111 　年　　5 　　月　　31　　日
                  臺灣臺中地方法院臺中簡易庭
                                  法　官　傅可晴
以上為正本係照原本作成。
如不服本判決，應於送達後廿日內，以判決違背法令為理由，向
本院提出上訴狀並表明上訴理由 (上訴理由應表明一、原判決所
違背之法令及其具體內容；二、依訴訟資料可認為原判決有違背
法令之具體事實) ，如於本判決宣示後送達前提起上訴者，應於
判決送達後廿日內補提上訴理由書（須附繕本）。
中　　華　　民　　國　　111 　年　　6 　　月　　1 　　日
                                  書記官  錢  燕
附表
-----
折舊時間           金額
第1年折舊值        10,040×0.369×(3/12)=926
第1年折舊後價值    10,040-926=9,114